【裁判字號】    90,訴,991
【裁判日期】    900716
【裁判案由】    清償借款等
【裁判全文】
臺灣高雄地方法院民事判決  九十年訴字第九九一號
    原      告    台灣中小企業銀行股份有限公司
    法定代理人    己○○
    訴訟代理人    丁○○
    被      告    功耀企業有限公司
    兼法定代理人  壬○○
    被      告    丙○○
                  辛○○
    被      告    英毅實業有限公司
    兼法定代理人  戊○○
    被      告    英吉利實業有限公司
    法定代理人    乙○○
    被      告    高澄機械有限公司
    法定代理人    庚○○
    被      告    甲○○
右當事人間清償借款等事件，本院判決如左：
    主      文
被告功耀企業有限公司、壬○○、丙○○、辛○○應連帶給付原告新台幣貳佰伍拾肆
萬柒仟壹佰玖拾壹元及如附表編號一所示之利息及違約金。
被告功耀企業有限公司、壬○○、丙○○、辛○○應連帶給付原告新台幣壹佰伍拾肆
萬元及如附表編號二至編號四所示之利息及違約金。
被告戊○○、功耀企業有限公司應連帶給付原告新台幣肆萬貳仟伍佰元。
被告英毅實業有限公司、功耀企業有限公司應連帶給付原告新台幣肆拾參萬壹仟元。
被告英吉利實業有限公司、功耀企業有限公司應連帶給付原告新台幣玖萬參仟捌佰元
。
被告高澄機械有限公司、功耀企業有限公司應連帶給付原告新台幣壹拾伍萬參仟玖佰
肆拾參元。
被告甲○○、功耀企業有限公司應連帶給付原告新台幣捌萬柒仟陸佰元。
本判決第三項至第六項，如其中一被告履行給付，第二項之被告於其給付之範圍內同
免責任。
訴訟費用由被告功耀企業有限公司、壬○○、丙○○、辛○○連帶負擔百分之八十一
；被告功耀企業有限公司、壬○○、丙○○、辛○○、戊○○連帶負擔百分之一；被
告功耀企業有限公司、壬○○、丙○○、辛○○、英毅實業有限公司連帶負擔百分之
十；被告功耀企業有限公司、壬○○、丙○○、辛○○、英吉利實業有限公司連帶負
擔百分之二；被告功耀企業有限公司、壬○○、丙○○、辛○○、高澄機械有限公司
連帶負擔百分之四；被告功耀企業有限公司、壬○○、丙○○、辛○○、甲○○連帶
負擔百分之二。
本判決第一項，原告以新台幣捌拾肆萬元供擔保後，得假執行。
本判決第二項，原告以新台幣伍拾萬元供擔保後，得假行。
本判決第三項至第六項，得假執行。
    事    實
甲、原告方面：
一、聲明：除假執行供擔保金額外，如主文所示。
二、陳述略稱：
（一）被告功耀企業有限公司（下稱功耀公司）邀其餘被告壬○○、丙○○、辛○○
      為連帶保證人，於民國八十八年七月三十一日向原告借用新臺幣（下同）三百
      萬元，約定自八十八年七月三十一日起至九十三年七月三十一日止，分六十期
      ，按月於三十一日平均攤還本息，如未按期給付，即喪失期限利益，全部債務
      視為到期，利息按週年利率百分之九點一五計算，如逾期清償，在六個月以內
      者，按上開利率百分之十，超過六個月以上者，按上開利率百分之二十計付違
      約金。詎被告功耀公司自八十九年六月三十日起即未按期攤還本息，計尚欠如
      主文第一項所示之本息、違約金迄未清償，屢向被告功耀公司催討，均置之不
      理，而被告壬○○、丙○○及辛○○為上開借款之連帶保證人，自應負連帶清
      償之責。
（二）被告功耀公司另於八十八年七月三十一日邀其餘被告壬○○、丙○○、辛○○
      為連帶保證人，與原告訂立週轉金貸款契約，借款額度三百萬元，借款期間自
      八十八年七月三十一日至八十九年七月三十一日止，每筆借款期限最長不超過
      九十天，利息按週年利率百分之八點七五計算（並依原告基本放款利率加週年
      利率百分之零點二三調整），按月給付，如未按期給付，即喪失期限利益，全
      部債務視為到期，如逾期清償，在六個月以內者，按上開利率百分之十，超過
      六個月者，按上開利率百分之二十計付違約金。被告功耀公司乃分別於八十九
      年六月二日向原告借款三十八萬元，約定借款期間自八十九年六月二十日至同
      年十月十日止、八十九年七月四日向原告借款七十八萬元，約定借款期間自八
      十九年七月四日至同年十一月七日止、同年七月十日向原告借款三十八萬元，
      約定借款期間自八十九年七月十日起至八十九年十月十日止。詎被告功耀公司
      分別於八十九年十月十日、同年十一月七日、同年十月十日並未依約清償本息
      ，計尚欠如主文第二項所示之本息、違約金迄未清償，屢向被告功耀公司催討
      ，均置之不理，而被告壬○○、丙○○及辛○○為上開借款之連帶保證人，自
      應負連帶清償之責。
（三）被告功耀公司為清償前述（二）所示之款項，乃將發票人被告戊○○，票面金
      額四萬二千五百元，付款人華信商業銀行三民分行，票號Ａ0000000號
      發票日八十九年七月二十五日；發票人被告英毅實業有限公司（下稱英毅公司
      ），票面金額二十六萬二千五百元，付款人臺灣中小企業銀行大昌分行，票號
      ＡＴ0000000號，發票日八十九年七月三十日；發票人被告英毅公司，
      票面金額十六萬八千五百元，付款人高雄區中小企業銀行民族分行，票號ＫＬ
      Ｂ0000000號，發票日八十九年九月三十日；發票人被告英吉利實業有
      限公司（下稱英吉利公司），票面金額九萬三千八百元，付款人臺灣中小企業
      銀行大昌分行，票號ＡＴ0000000號，發票日八十九年九月三十日；發
      票人被告高澄機械有限公司（下稱高澄公司），票面金額十五萬三千九百四十
      三元，付款人泛亞商業銀行莒光分行，票號ＰＡ0000000號，發票日八
      十九年九月十日；發票人被告甲○○，票面金額八萬七千六百元，付款人高新
      銀行營業部，票號ＫＳ0000000號，發票日八十九年八月三十一日之支
      票六紙，分別背書轉讓予原告，惟前揭支票均分別因存款不足及拒絕往來而遭
      退票。
（四）為此爰依消費借貸、連帶保證、票款請求權及不真正連帶債務之法律關係，請
      求被告給付如訴之聲明等語。
三、證據：提出借據四份（含授信約定書）、支票暨退票理由單六紙、連線作業通用
    查詢單四紙、週轉金貸款契約一份為證。
乙、被告方面：
Ａ、被告高澄公司、甲○○方面：被告高澄公司、甲○○未於最後言詢辯論期日到場
    ，據其以前所為聲明及陳述如下：
一、聲明：未為聲明。
二、陳述：同意原告之請求，但現無資力清償債務。
Ｂ、被告功耀公司、壬○○、丙○○、辛○○、英毅公司、戊○○方面：均未於言詞
    辯論期日到場，亦未提出書狀作何聲明或陳述。
    理    由
一、本件被告功耀公司、壬○○、丙○○、辛○○、英毅公司、戊○○、高澄公司均
    未於言詞辯論期日到場，核無民事訴訟法第三百八十六條所列各款情形，爰依原
    告之聲請，由其一造辯論而為判決。
二、原告主張被告功耀公司邀被告壬○○、丙○○、辛○○為連帶保證人，於八十八
    年七月三十一日向原告借用三百萬元。詎被告功耀公司並未依約清償本息，尚欠
    如主文第一項所示之利息及違約金迄未清償。又被告功耀公司另於同日日邀前揭
    被告為連帶保證人，與原告訂立週轉金貸款契約，借款額度三百萬元，被告功耀
    公司分別於八十九年六月二日向原告借款三十八萬元、八十九年七月四日向原告
    借款七十八萬元、同年七月十日向原告借款三十八萬元，詎被告功耀公司屆期並
    未依約清償本息，計尚欠如主文第二項所示之本息、違約金迄未清償；被告功耀
    公司為清償前揭週轉金貸款契約之貸款，乃交付發票人分別為被告戊○○、英毅
    公司、英吉利公司、高澄公司、甲○○之支票六紙，詎前揭支票均因存款不足而
    遭退票之事實，業據提出借據（含授信約定書）、支票暨退票理由單、連線作業
    通用查詢單及週轉金貸款契約等為證，經核相符，且為被告高澄公司、甲○○所
    不爭執，堪信原告之主張為真實。
三、按稱消費借貸者，謂當事人約定，一方移轉金錢或其他代替物之所有權於他方，
    而他方以種類、品質、數量相同之物返還之契約。借用人應於約定期限內，返還
    與借用物種類、品質、數量相同之物。遲延之債務，以支付金錢為標的者，債權
    人得請求依法定利率計算之遲延利息。但約定利率較高者，仍從其約定利率。當
    事人得約定債務人不履行債務時，應支付違約金。民法第四百七十四條、第四百
    七十八條、第二百三十三條第一項、第二百五十條第一項分別定有明文。又稱保
    證者，謂當事人約定，一方於他方之債務人不履行債務時，由其代負履行責任之
    契約。保證債務，除契約另有訂定外，包含主債務之利息、違約金、損害賠償及
    其他從屬於主債務之負擔，民法第七百三十九條、第七百四十條亦分別定有明文
    。又保證債務之所謂連帶，係指保證人與主債務人負同一債務，對於債權人各負
    全部給付之責任而言。經查，本件被告功耀公司為系爭借貸契約之借用人，而被
    告壬○○、丙○○、辛○○為系爭借款連帶保證人，尚欠原告如主文第一項、第
    二項所示之本金、利息及違約金未清償之事實，已如前述，從而原告依消費借貸
    及連帶保證之法律關係，請求被告功耀公司、壬○○、丙○○、辛○○給付如主
    文第一項、第二項所示之本息及違約金，洵屬正當，應予准許。
四、另按支票發票人應照支票文義擔保支票之支付；背書人亦應照支票文義擔保付款
    ；發票人、背書人對於執票人連帶負責，票據法第一百二十六條、第二十九條、
    第三十九條、第九十六條第一項、第一百四十四條分別定有明文。本件被告功耀
    企業為清償週轉金貸款契約之貸款，乃背書轉讓發票人分別為被告戊○○、英毅
    公司、英吉利公司、高澄公司、甲○○之支票六紙予原告，詎前揭支票均因存款
    不足而遭退票，被告功耀公司、戊○○、英毅公司、英吉利公司、高澄公司、甲○○自應分別就上開票款負連帶清償之責。故原告請求上開被告連帶給付如主文
    第三項至第六項所示之金額，亦屬正當，應予准許。
五、末按民法第二百八十一條第一項規定「連帶債務人中之一人，因清償或其他行為
    ，致他債務人同免責任者，得向他債務人請求償還其各自分擔之部分，並自免責
    時起之利息。」，惟此項求償權，僅在連帶債務人間始有適用。而連帶債務之成
    立，須數人負同一債務，而明示對於債權人各負全部給付之責任，或法律有規定
    者為限，民法第二百七十二條亦有明文。若數人各基於法律規定之不同原因，對
    於債權人各負全部給付責任，雖其給付具有同一之目的，如各債務人間彼此無法
    律上之關連性，縱令其中一人給付，其他債務人即同免其責任，然其性質尚非連
    帶債務，應僅為學理上所稱不真正連帶債務。而不真正連帶債務人相互間並無分
    擔部分，民法第二百八十一條第一項關於連帶債務人求償權之規定，於不真正連
    帶債務人間並無適用之餘地（最高法院八十五年台上字第九七五號、八十六年度
    台上字第二六五六號判決參照）。查本件被告背書轉讓前揭支票以清償主文第二
    項所示之借款，而該借款與票款核係屬不真正連帶債務，彼此間並無內部分擔部
    分，是爰為主文第七項之諭知，以示明確。
六、又主文第一項、第二項借款部分，原告陳明願供擔保，聲請宣告假執行，核無不
    合，爰酌定相當擔保金額准許之；主文第三項至第六項所示係命清償票據上債務
    ，爰依民事訴訟法第三百八十九條第一項第四款規定，依職權宣告假執行。
七、結論：原告之訴為有理由，依民事訴訟法第三百八十五條第一項前段、第八十五
    條第二項、第三百八十九條第一項第四款、第三百九十二條，判決如主文。
中      華      民      國    九十      年      七      月      十六    日
                              臺灣高雄地方法院民事第一庭
~B審判長法官  蔡國卿
~B法      官  林靜梅
~B法      官  洪能超
右為正本係照原本作成
如對本判決上訴須於判決送達後二十日內向本院提出上訴狀
中      華      民      國    九十      年      七      月      十六    日
~B法院書記官  胡淑芳
~F0
~T32
┌─────────────────────────────────────────────────────────────┐
│附表                                                                                                                      │
│                                                                                                                          │
├─┬────────┬───────┬─────────┬────────┬────────────────────┬──┤
│編│ 本金（新台幣） │   年利率     │     借款日       │  利息起迄日    │          違約金起迄日                  │備考│
│  │                │              │                  │                │                                        │    │
│號│                │              │                  │                │                                        │    │
├─┼────────┼───────┼─────────┼────────┼────────────────────┼──┤
│１│貳佰伍拾肆萬柒仟│  九．一五％  │88年07月31日      │ 自89年06月30日 │自89年07月31日起至清償日止，逾期在六個月│    │
│  │壹佰玖拾壹元    │              │                  │ 起至清償日止   │以內者，依上開利率之一成，逾期超過六個月│    │
│  │                │              │                  │                │以上者，依上開利率之二成給付違約金。    │    │
├─┼────────┼───────┼─────────┼────────┼────────────────────┼──┤
│２│參拾捌萬元      │ 八．七五％   │89年06月20日      │自89年10月10日  │自89年11月11日起至清償日止，逾期在六個月│    │
│  │                │              │                  │起至清償日止    │以內，依上開利率之一成，逾期超過六個月以│    │
│  │                │              │                  │                │上者，依上開利率之二成給付違約金。      │    │
├─┼────────┼───────┼─────────┼────────┼────────────────────┼──┤
│  │柒拾捌萬元      │八．七五％    │89年06月20日      │自89年11月07日  │自89年12月08日起至清償日止，逾期在六個月│    │
│３│                │              │                  │起至清償日止    │以內，依上開利率之一成，逾期超過六個月以│    │
│  │                │              │                  │                │上者，依上開利率之二成給付違約金。      │    │
├─┼────────┼───────┼─────────┼────────┼────────────────────┼──┤
│  │參拾捌萬元      │八．七五％    │89年07月10日      │自89年10月10日  │自89年11月11日起至清償日止，逾期在六個月│    │
│４│                │              │                  │起至清償日止    │以內，依上開利率之一成，逾期超過六個月以│    │
│  │                │              │                  │                │上者，依上開利率之二成給付違約金。      │    │
└─┴────────┴───────┴─────────┴────────┴────────────────────┴──┘


司法院資訊處製作；財團法人民間司法改革基金會備份。
